臺灣彰化地方法院民事裁定
111年度消債抗字第11號
抗  告  人  唐啓文
相  對  人  花旗（台灣）商業銀行股份有限公司


法定代理人  莫兆鴻
訴訟代理人  陳正欽
相  對  人  匯豐（台灣）商業銀行股份有限公司

法定代理人  陳紹宗


相  對  人  台中商業銀行股份有限公司

法定代理人  王貴鋒


相  對  人  裕富數位資融股份有限公司

法定代理人  許國興


相  對  人  合迪股份有限公司

法定代理人  陳鳳龍


相  對  人  創鉅有限合夥 

法定代理人  迪和股份有限公司       
上  一  人
法定代理人  陳鳳龍


相  對  人  台灣大哥大股份有限公司

法定代理人  蔡明忠


抗告人因消費者債務清理事件，對於民國111年8月31日本院111
年度消債更字第44號裁定，提起抗告，本院裁定如下：
    主  文
抗告駁回。
抗告程序費用新臺幣壹仟元由抗告人負擔。
    理  由
一、抗告意旨略以：抗告人於民國111年3月，曾向相對人花旗（
    台灣）商業銀行股份有限公司（下稱花旗銀行）申請前置協
    商，當時花旗銀行要求每月付款新臺幣（下同）5,000元，
    但抗告人尚須清償相對人合迪股份有限公司（下稱合迪公司
    ）每月7,200元、相對人裕富數位資融股份有限公司（下稱
    裕富公司）每月3,300元、相對人鄭凱仁代書每月9,500元，
    上開金額合計每月25,000元。抗告人任職於發裕企業社，每
    月薪資約28,000元，扣除上開25,000元後，所餘3,000元顯
    然無法負擔每月必要生活支出。抗告人雖有意向銀行協商，
    但只要有債權人不同意就無法成立，甚至有其他債權人已經
    聲請強制執行。抗告人沒有辦法才會聲請更生，原裁定明顯
    影響抗告人法益，請求將原裁定廢棄，並裁准抗告人開始更
    生等語。
二、按聲請更生或清算不合程式或不備其他要件者，法院應以裁
    定駁回之，但其情形可以補正者，法院應定期間先命補正；
　　債務人不能清償債務或有不能清償之虞者，得依本條例所定
    更生或清算程序，清理其債務，消費者債務清理條例（下稱
    消債條例）第8條、第3條分別定有明文。而所謂「不能清償
    」，指債務人因欠缺清償能力，對已屆期債務，全盤繼續處
    於不能清償之客觀經濟狀態者而言；所謂「不能清償之虞」
    ，係指依債務人之清償能力，就現在或即將到期債務，有不
    能清償之蓋然性或可能性而言。債務人之清償能力係處於流
    動性狀態，應以法院裁定時為判斷基準時點。經查：
(一)抗告人108、109年度僅有薪資所得，分別為345,000元、338
    ,255元，有稅務電子閘門財產所得調件明細表可稽（111年
    度消債更字第44號卷〈下稱原審卷〉第123-125頁），依此計
    算其108、109年度每月平均薪資所得為28,470元（計算式：
    〈345000+338255〉/24=28470，小數點以下四捨五入）。又抗
    告人於發裕企業社工作，111年1至3月每月實領薪資均為28,
    246元（原審卷第157-159頁）。故抗告人陳稱每月薪資約28
    ,000元，尚可採信。惟加計每月身心障礙補助5,065元（原
    審卷第169-171頁）後，每月實際收入至少有33,065元。另
    抗告人陳報時存款為6,499元、名下有汽機車各1輛，此外，
    查無其他財產可供清償債務，故其財產部分可省略不計。
(二)抗告人主張每月個人必要生活費為12,699元，低於依消債條
    例第64條之2第1項規定計算所得17,076元，無浮報之虞而可
    採認。又抗告人母親確有受扶養必要，應由其尚生存子女即
    抗告人及其手足2人共3人共同負擔，以17,076元計算聲請人
    母親每人每月必要生活費用後，聲請人每月應負擔母親扶養
    費5,692元，聲請人主張須負擔母親扶養費5,000元，未超過
    上開金額，為原裁定所認，抗告人對此亦無爭執，故其每月
    支出部分為17,699元（計算式：12699+5000=17699），可堪
    認定。扣除每月支出後，抗告人每月可支配所得為15,366元
    （計算式：00000-00000=15366）
(三)抗告人積欠合迪公司320,450元之債務有擔保，另其積欠之
    無擔保債務，依抗告人所陳及債權人所陳報之債權金額計算
    為710,927元（如附表），至於抗告人所陳尚欠祥順當鋪25,
    000元與鄭凱仁代書190,000元之債務，前經原審函詢後，祥
    順當鋪未回覆其債權數額，鄭凱仁部分，則因郵務機關送達
    查無此人而退回，難認抗告人此部分陳報可採。故依抗告人
    無擔保債務金額710,927元計算，約3年10月即得清償完畢（
    計算式：710927/15366≒46.2月，以47個月計，為3年11月）
    。又抗告人59年2月生，現為52歲，距離65歲退休年齡尚有1
    3年，依勞保資料顯示，抗告人現仍任職於發裕企業社，且
    所得平穩，自無全盤繼續處於不能清償之客觀經濟狀態，或
    有不能清償之蓋然性或可能性，實難認抗告人已合於消債條
    例第3條聲請更生之要件。
(四)至於抗告人所陳已經有部分債權人聲請強制執行，其每月清
    償債務過高云云，因強制執行法已就薪資債權扣押之範圍及
    禁止執行之債權分別設有規定（參該法第115條之1、第122
    條），基本生活可獲一定之保障，且債權人透過併案執行亦
    不致發生受償不公之情形，故抗告人上開所陳，仍非可採。
三、綜上所述，原審認抗告人不合於消債條例第3條要件，駁回
    抗告人更生聲請，經核於法並無違誤。抗告意旨指摘原裁定
    不當，求予廢棄，為無理由，應予駁回。
四、依消債條例第11條第2項、第15條，民事訴訟法第495條之1 
    第1項、第449條第1項、第95條、第78條，裁定如主文。
中　　華　　民　　國　　111 　年　　11　　月　　24　　日
                  民事第一庭  審判長法　官　陳弘仁
　　　　　　　　　                  法　官  范馨元
　　　　　　　　　                  法　官  張佳燉
以上正本係照原本作成。
本裁定除以適用法規顯有錯誤為理由外，不得再抗告。如提起再
抗告，應於收受後10日內委任律師為代理人向本院提出再抗告狀
。並繳納再抗告費新臺幣1,000元。
中　　華　　民　　國　　111 　年　　11　　月　　25　　日
                                    書記官  曾靖雯
附表：
編號 債權人 金額(元) 備註 1 匯豐（台灣）商業銀行股份有限公司 238,263 債權人陳報 2 花旗銀行 242,768 抗告人陳報 3 台中商業銀行股份有限公司 61,567 債權人陳報 4 裕富公司 147,700 債權人陳報 5 創鉅有限合夥 12,848 債權人陳報 6 臺灣大哥大股份有限公司 7,781 債權人陳報  合計 710,927